【裁判字號】    88,易,3444
【裁判日期】    890807
【裁判案由】    詐欺等
【裁判全文】
臺灣臺北地方法院刑事判決                        八十八年度易字第三四四四號
    公  訴  人  臺灣臺北地方法院檢察署檢察官
    被      告  戊○○
右列被告因詐欺等案件，經檢察官提起公訴（八十八年度偵字第二三０六七號），本
院判決如左：
    主  文
戊○○連續意圖為自己不法之所有，以詐術使人將本人之物交付，處有期徒刑伍月。
又意圖為自己不法之所有，而侵占對於業務上所持有之物，處有期徒刑捌月。應執行
有期徒刑壹年。
    事  實
一、戊○○意圖為自己不法之所有，於八十八年九月二十三日，在臺北市○○○路「
    Ｔ．Ｔ  ＳＴＡＴＩＯＮ」商場，利用為客戶丁○○辦理行動電話卡業務之機會
    ，先給付丁○○另一張無法通話之卡片，而將丁○○所申辦之00000000
    00通話卡片，易持有為所有，裝入自己行動電話內，並基於為自己不法利益之
    概括犯意，於翌日（九月二十四日）凌晨零時一分三十三秒起至八十八年十月四
    日下午六時五十四分四十八秒止，利用該電話卡對外通訊二百二十二次（含三次
    簡訊），致使臺灣大哥大股份有限公司（下簡稱臺灣大哥大公司）陷於錯誤，對
    於使用上開行動電話卡之戊○○，誤以為客戶丁○○，而予以接收並提供服務，
    嗣丁○○於八十八年十月十四日經警通知時，始發現上情。
二、又戊○○另基於意圖為自己不法所有之概括犯意：
    （一）於八十八年九月十六日下午六時（公訴人誤載為九月十五日下午一時許）
          ，在臺北市○○路二號（公訴人漏載二號）「ＮＯＶＡ」資訊廣場前，向
          其友甲○○訛稱沒錢加油，需借款新臺幣（下同）四百元，並以之為詐術
          ，甲○○不疑有他，陷於錯誤，當場交付四百元予戊○○。
    （二）又於八十八年九月十七日下午三時許（公訴人誤載為下午一時許），在前
          開地點，又向甲○○偽稱伊為「ＮＯＫＩＡ」臺灣分公司協理，願為其介
          紹工作機會，惟需交付培訓費用六百元，以此為詐術，甲○○信之而陷於
          錯誤，又當場交付六百元與戊○○。
    （三）再於八十八年九月十八日晚間十一時許，在臺北市○○○路一段三十六號
          「雙和通訊行」內，向其同事丙○○誆稱欲購買摩托羅拉ＣＤ９２８型號
          之行動電話乙隻，然因現款不足，願於八十八年十月五日發薪時給付翁涵
          哲價款七千元，以之為詐術，使丙○○誤信其言，陷於錯誤，交付上開手
          機一只與戊○○。然戊○○於八十八年十月三日無故離職，音信全無，翁
          涵哲始知受騙。
    （四）復於八十八年十月二日晚間十一時許，在前揭雙和通訊行前，向乙○○騙
          稱欲售予摩托羅拉Ｖ３６８８型號行動電話乙只予乙○○，要求乙○○先
          給付伊一萬元，尾款五千元於交貨時再給付，以之為詐術，乙○○不疑有
          他，陷於錯誤，當場交付一萬元予戊○○，嗣戊○○翌日（十月三日）無
          故離職，乙○○始知被騙。
    （五）續於八十八年十月六日晚間十一時許，在臺北市○○街某處，再向甲○○
          偽稱伊朋友開車撞到賓士車，人留在原地處理，要求戊○○出來出售行動
          電話籌錢賠款，然因其友現仍需要行動電話處理事務，故翌日再行交付，
          願以一萬一千五百元售該行動電話給甲○○，並以此為詐術，使甲○○陷
          於錯誤，如是給付該款予戊○○。嗣後甲○○發覺有異，打電話至「ＮＯ
          ＫＩＡ」公司尋戊○○不著，始知受騙。
三、案經丙○○訴由臺北市政府警察局中正第一分局報告臺灣臺北地方法院檢察署檢
    察官偵查起訴。
    理  由
一、訊之被告戊○○除對於伊利用其職務上之機會，侵占被害人丁○○之行動電話卡
    乙節矢口否認外，對於其餘之犯行均坦認不諱，此有被害人甲○○、丙○○、乙○○警訊及偵查中之供述在卷，復有贓物認領保管收據附卷可稽，被告戊○○該
    部分之犯行已堪認定。雖被告戊○○對其否認之犯罪事實辯稱：行動電話之電話
    卡伊是在公司影印廢紙旁的地上撿到的，事後才曉得是被害人丁○○的云云。
    （一）然查，被害人丁○○於偵查時供述：「（何時請劉某辦行動電話卡？）約
          九月中旬，在忠孝西路Ｔ．Ｔ  ＳＴＡＴＩＯＮ商場，我比價後，他收費
          用較低，（所以我）請他辦，他給我卡後，說三小時可以通，隔天仍未通
          ，（我）去找他，他給我另一張卡，舊卡仍在我身上，新卡可以通，一個
          月前警察通知我，我的卡被盜用，他知道他第一次給的卡是別人的．．．
          被盜打四千六百多元．．．（第二張卡可通？）是的，二張門號不同」等
          語（見偵卷第三五頁背面、三六頁正面），足徵，被告戊○○確曾交付被
          害人丁○○乙張無法使用的卡片，而將原先被害人丁○○申請之電話卡予
          以留用；此外，觀臺灣大哥大公司之通話明細單，該000000000
          0之電話於八十八年九月二十四日零時一分三十三秒開始通話，而受話者
          000000000係被告戊○○之朋友，此為被告戊○○所自承（見本
          院八十九年八月一日審理筆錄），復有該通話明細單附偵卷（第三七至四
          一頁）可稽，被告戊○○所辯無非卸責之詞，殊難憑採。
    （二）綜上所述，被告戊○○之犯行堪以認定，應予依法論科。
二、被告戊○○利用其為客人代辦行動電話電話卡之機會，將被害人丁○○之行動電
    話卡據為己有，核其所為，係犯刑法第三百三十六條第二項之業務侵占罪。公訴
    人雖於起訴書中記載「被告戊○○利用為客戶丁○○辦理行動電話電話卡之機會
    」，然論以刑法第三百三十五條第一項之罪，法條之適用似有錯誤，然其起訴之
    事實與本院所審理之事實既屬同一，本院自得變更法條，首應敘明。又依司法院
    院字第一五一八號解釋意旨認「債務人以自己持有之共有不動產，詐稱係其所有
    ，或詭稱已得共有人同意，向債權人押借款項，應成立刑法第三百三十五條之侵
    占罪。至於對債權人詐欺之行為，已為侵占之行為所吸收，不另成立詐欺罪」（
    卷附參考資料參照），從而，依該解釋意旨，被告戊○○因使用被害人丁○○之
    行動電話卡，致使臺灣大哥大公司陷於錯誤，而如犯罪事實攔所示多次予以接收
    並提供服務，雖被告戊○○該部分構成連續詐欺得利罪，然該罪已為業務侵占所
    吸收，不另論罪，公訴人此部分認為係分論併罰，容有未洽，應予說明之。再，
    核被告戊○○如犯罪事實欄二所述之行為，係犯刑法第三百三十九條第一項詐欺
    取財罪。渠五次詐欺取財之行為，時間緊接，所犯構成要件相同，顯係基於概括
    之犯意反覆為之，應依連續犯論以一罪，並加重其刑。而被告戊○○所犯業務侵
    占及連續詐欺取財罪間，行為態樣互殊，罪質互異，應予分論併罰。爰審酌被告
    戊○○雖無何前科（八十八年間所犯竊盜罪，雖經板橋地方法院檢察署聲請簡易
    處刑，經臺灣板橋地方法院簡易庭判處有期徒刑六月，緩刑二年，然經檢察官上
    訴，目前尚在審理中），有本院被告全國前案紀錄表及臺灣板橋地方法院檢察署
    檢察官之上訴書在卷可稽，素行尚可；犯罪後雖坦認大部分犯行，然仍矢口否認
    部分犯罪，犯罪後態度尚可；及被告戊○○尚未賠償被害人甲○○、丙○○、乙○○、丁○○因其犯行而受之損害，亦未達成和解；及其犯罪之動機、手段、所
    生危害等一切情狀，分別量處如主文所示之刑，並定其應執行之刑，以示懲儆。
據上論斷，應依刑事訴訟法第二百九十九條第一項前段、第三百條，刑法第三百三十
六條第一項、第五十六條、第三百三十九條第一項、第五十一條第五款，罰金罰鍰提
高標準條例第一條前段，判決如主文。
本案經檢察官羅松芳到庭執行職務
中    華    民    國      八十九      年      八      月      七      日
                                      臺灣臺北地方法院刑事第七庭
                                          法  官  趙  子  榮
右正本證明與原本無異。
如不服本判決，應於判決送達後十日內，向本院提出上訴狀。
                                          書記官  官  碧  玲
中    華    民    國      八十九      年       八     月      十      日
附錄本案科刑條文
刑法第三百十六條第二項
醫師、藥師、藥商、助產士、宗教師、律師、辯護人、公證人、會計師或其業務上佐
理人或曾任此等職務之人，無故洩漏因業務知悉或持有之他人秘密者，處一年以下有
期徒刑、拘役或五百元以下罰金。
刑法第三百三十九條第一項
一意圖為自己或第三人不法之所有，以詐術使人將本人或第三人之物交付者，處五年
  以下有期徒刑、拘役或科或併科一千元以下罰金。
二以前項方法得財產上不法之利益或使第三人得之者亦同。
三前二項之未遂犯罰之。


司法院資訊處製作；財團法人民間司法改革基金會備份。
